【裁判字號】    95,訴,1062
【裁判日期】    951027
【裁判案由】    返還貨款等
【裁判全文】
臺灣臺中地方法院民事判決  95年度訴字第1062號
原      告  合昌泰貿易有限公司
法定代理人  甲○○
訴訟代理人  林禮模律師
被      告  乙○○
            丙○○○
當事人間返還貨款等事件，本院於95年10月13日言詞辯論終結，
判決如下：
    主    文
被告乙○○應給付原告新台幣貳佰玖拾陸萬柒仟陸佰元，及自民
國九十五年八月三十一日起自清償日止，按年息百分之五計算之
利息。
原告其餘之訴駁回。
訴訟費用由被告乙○○負擔二分之一，餘由原告負擔。
本判決於原告以新台幣玖拾捌萬元供擔保後，得假執行。
原告其餘假執行之聲請駁回。
    事實及理由
一、本件被告乙○○經合法通知，未於言詞辯論期日到場，核無
    民事訴訟法第386條所列各款情形，爰依原告之聲請，由其
    一造辯論而為判決。
二、原告主張：被告乙○○邀同被告丙○○○為人事保證之保證
    人，自民國 (下同)92 年3月3日起任職原告公司擔任藥品業
    務主管之職，負責公司業務發展與客戶即診所或藥局間之聯
    繫，原告經由業務員將診所或藥局所訂購的藥品送達，即可
    持向客戶請款。本件被告乙○○自94年11月起至95年2月底
    將原告所交付之請款單據陸續向客戶所收取之款項計新台幣
    (下同)2,419,600 元均未依規定繳回原告公司入帳，且占為
    己有，嗣因被告乙○○於95年2月間無預警未到職，原告陸
    續清查上開期間之貨款收取資料，始知悉上情。又被告乙○
    ○曾分別於94年12月9日及95年1月19日，在未經原告同意之
    下，假冒原告名義，逕自向第三人即原告之供應商中化裕民
    健康事業有限公司（下稱中化公司）訂購三批藥品，貨品計
    15萬4千元，並將中化公司所送達之藥品售予他人，嗣經中
    化公司請款始知悉上情，原告為維護與中化公司間之商誼，
    遂承擔被告所為之訂貨之付款義務，然被告乙○○上開背信
    行為，致原告受有15萬4千元之損害。另原告與訴外人林哲
    民診所於93年5月2日日曾簽訂藥品買賣合約書，並約定每月
    優待方式扣抵18,000元，然被告乙○○於94年4月竟向原告
    謊稱訴外人林哲民診所要求每月扣抵18,000元部分，一次給
    付一年期，即自94年5月1日起至95年43日止，一次扣足21萬
    6千元，原告不疑有他而同意一次扣抵，嗣因被告侵占貨款
    情事發生，始知悉林哲民診所未曾提出上開要求，仍依合約
    書所載以每月扣抵1萬8千元之優待方式，繳納各期應給付之
    貨款，原告因被告乙○○上開詐欺行為，尚有95年2至4月每
    月18000元之款項遭被告侵占未歸還，合計受有54,000元之
    損害。被告何秀富為被告乙○○人事保證之保證人，對於被
    告乙○○利用職務上機會侵占公司貨款入己、背信及以詐騙
    方，造成原告受有上述共2,627,600元之損害應負連帶賠償
    之責。又被告乙○○於94年間因與第三人陳泊文間有票款債
    務糾紛，雖以40萬8千元達成和解，然需以原告名義墊款支
    付為條件，鑒於被告乙○○為原告之員工，遂同意借貸墊付
    ，並由第三人陳泊文原應給付予原告之貨款中扣抵之，原告
    雖已墊付上開款項，然被告給付清償部分款項，餘款遲遲未
    能如數清償，屢催未果，迄被告乙○○侵占貨款棄職不到後
    ，尚有34萬元之款項未還，原告始發覺被告乙○○無償還之
    意，為此爰依侵權行為損害賠償及消費借貸之法律關係，提
    起本件訴訟。並聲明：被告乙○○應給付原告新台幣2,967,
    600元，既自起訴繕本送達翌日起至償日止，按年息5%計算
    之利息，被告丙○○○於原告就被告乙○○之財產在台新台
    幣2,627,600元之範圍內強制執行無效果時，應給付原告新
    台幣2,627,600元，暨自起訴狀繕本送達翌日起至清償日止
    ，按年息5%計算之利息。並陳明願供擔保請准宣告假執行。
三、被告丙○○○則以：伊不曾同意擔任被告乙○○任職原告公
    司人事保證之保證人，亦不曾在契約書上簽署任何保證文件
    ，對於被告乙○○任職原告公司期間所積欠或發生之債務，
    自無連帶清償之責等語置辯。被告乙○○告經合法通知，未
    於言詞辯論期日到場，核無民事訴訟法第386條所列各款情
    形，爰依原告之聲請，由其一造辯論而為判決。
四、得心證之理由：
（一）按當事人主張有利於已之事實者，就其事實有舉證之責任
      ，民事訴訟法第277條第1項定有明文。本件原告主張被告
      何秀富係乙○○任職原告公司期間人事保證之保證人云云
      ，既為被告丙○○○所否認，原告雖提出保證書1紙為證
      ，惟該保證書上之保證人「丙○○○」之簽名，與本件被
      告蔡何秀文富在無預警情形下，簽收原告準備（一）狀上
      之簽名，或被告丙○○○在73年間及95年間向西區戶政事
      務所及北屯區戶政事務所申請文件時所為之簽署，無論運
      筆、勾勒均不相同，該保證書上之保證人「丙○○○」之
      簽署，顯非被告丙○○○所為，又保證書上保證人之用印
      ，亦與被告丙○○○於73年及95年間在西區戶政事務所及
      北屯區戶政事務所所申請登記之印鑑亦不相符，自難認原
      告提出之保證書上之印文為真正，且依原告所述，本件人
      事保證書係交由員工乙○○攜回自尋保證人簽署後，繳回
      公司，顯未目睹保證人在保證書上簽名及用印之情事，再
      佐以原告亦不否認未曾對該保證書上之保證人為對保行為
      等情，自難僅以該簽名及用印均非被告丙○○○所為之保
      證書，據以作為兩造間有人事保證之保證契約存在之認定
      ，原告既未能就伊與被告丙○○○間有人事保證之保證契
      約先行證明，其本於人事保證關係，請求被告丙○○○與
      乙○○負連帶清償責任，即屬無據，應予駁回。
（二）本件原告主張前述被告乙○○任職原告公司期間，侵占所
      收取本應邀同之貨款及客戶尚未按抵之優待款項期，又冒
      用原告名義向他人訂購藥品，並將藥品自行取用，致原告
      受有損害，復向原告借款清償積欠他人之票款，未依約返
      還等事實，有原告所提出之勞工保險卡、94年11月3日至
      95年2月28日之應收帳款總表、出貨估價單、收款通知書
      、合約書及扣抵款項之合約書附註條款等可參，被告乙○
      ○經合法通知均未到庭為任何聲明及陳述，是本件原告主
      張之事實，自堪信為真實。
（三）被告侵占貨款及優待方案之款項，並假借公司名義訂購藥
      品，致原告受有損害，自應負賠償之責，又向原借貸款項
      ，亦應依約返還所借貸之金額。本件被告乙○○應為送達
      之處所不明，經准為公示送達後，對於應送達被告之起訴
      狀繕本，業經原告於95年8月10日登載新聞紙，公告通知
      被告前往領取，有送達公告及報紙1份在卷可按，該以公
      示送達方式向被告送達起訴狀繕本，於95年8月10日之最
      後登載日，經20日即95年8月30日起訴狀繕本始生送達被
      告乙○○之效力。從而，原告依民法第184條侵權行為損
      害賠償請求權及民法第478條前段，請求被告乙○○給付
      2,9 67,600元，及自起訴狀繕本送達翌日即95年8月31 日
      起至清償日止，按年息5%計算之利息，核無不合，自應准
      許之。原告陳明願供擔保，聲請宣告假執行，經核其勝訴
      部份，合於法律規定，爰酌定相當之擔保金額宣告之；其
      餘假執行之聲請，因該部份訴之駁回而失所依據，應予駁
      回。
五、訴訟費用負擔之依據：民事訴訟法第79條。
中    華    民    國    95    年    10    月    27    日
                  民事第三庭    法  官  林靜芬
正本係照原本作成。
如對本判決上訴，須於判決送達後20日內向本院提出上訴狀。
中    華    民    國    95    年    10    月    27    日
                                書記官


司法院資訊處製作；財團法人民間司法改革基金會備份。
